臺灣臺北地方法院刑事判決　　　　　　　95年度易字第2384號
公　訴　人　臺灣臺北地方法院檢察署檢察官
被　　　告　甲○○
　　　　　　丁○○
上列被告等因恐嚇等案件，經檢察官聲請以簡易判決處刑（95年
度偵字第12075號），本院受理（95年度簡字第2843號）後，認
不宜逕以簡易判決處刑而改依通常程序審理，判決如下：
    主  文
丁○○被訴恐嚇無罪；被訴公然侮辱部分公訴不受理。
甲○○被訴公然侮辱公訴不受理。
    理  由
壹、無罪部分：
一、聲請簡易判決處刑之意旨略以：被告丁○○與甲○○係妯娌
    關係，二人係屬家庭暴力防治法第三條第四款所稱之家庭成
    員關係。丁○○於民國九十五年四月十四日晚上十一時三十
    分許，因不滿居住於其樓上之甲○○一家人深夜仍製造極大
    聲響，擾其安寧，遂與其先生乙○○及其兒子高暐矞前往臺
    北市○○區○○路一段六六巷三號二樓找甲○○家人理論，
    甲○○與其先生丙○○開門時，雙方一言不合，雙方發生口
    角辱罵（丁○○、甲○○涉公然侮辱部分均已撤回告訴，詳
    如後述），丁○○竟基於恐嚇之犯意，向甲○○嚇稱「妳不
    怕妳的孩子會斷手斷腳嗎？妳們全家會遭到報應的」，致甲○○心生畏懼等語。因認被告丁○○涉犯刑法第三百零五條
    恐嚇之罪嫌。
二、按犯罪事實應依證據認定之，無證據不得認定犯罪事實；不
    能證明被告犯罪者，應諭知無罪之判決，刑事訴訟法第一百
    五十四條第二項、第三百零一條第一項分別定有明文。又事
    實之認定，應憑證據，如未能發現相當證據，或證據不足以
    證明，自不能以推測或擬制之方法，以為裁判基礎。再認定
    不利於被告之事實，須依積極證據，苟積極證據不足為不利
    於被告事實之認定時，即應為有利於被告之認定，更不必有
    何有利之證據。而認定犯罪事實所憑之證據，雖不以直接證
    據為限，間接證據亦包括在內；然而無論直接或間接證據，
    其為訴訟上之證明，須於通常一般之人均不致有所懷疑，而
    得確信其為真實之程度者，始得據為有罪之認定，倘其證明
    尚未達到此一程度，而有合理之懷疑存在，致無從為有罪之
    確信時，即應為無罪之判決。而刑事訴訟法第一百六十一條
    已於九十一年二月八日修正公布，其第一項規定：檢察官就
    被告犯罪事實，應負舉證責任，並指出證明之方法。因此，
    檢察官對於起訴之犯罪事實，應負提出證據及說服之實質舉
    證責任。倘其所提出之證據，不足為被告有罪之積極證明，
    或其指出證明之方法，無從說服法院以形成被告有罪之心證
    ，基於無罪推定之原則，自應為被告無罪判決之諭知（最高
    法院三十年度上字第八一六號、四十年度臺上字第八六號、
    七十六年度臺上字第四九八六號、九十二年度臺上字第一二
    八號判例意旨參照）。再按刑法第三百零五條之恐嚇罪，所
    稱以加害生命、身體、自由、名譽、財產之事，恐嚇他人者
    ，係指以使人生畏怖心為目的，而通知將加惡害之旨於被害
    人而言。而所謂惡害通知，係指明確而具體加害上述各種法
    益之意思表示，客觀上一般人皆認足以構成威脅，致接受意
    思表示者之生活狀態陷於危險不安之境，倘非具體明確，即
    難認係惡害通知。又如僅以接受意思表示之一方之主觀感受
    為準，亦有悖於法律之安定性，從而對被害人為惡害之通知
    ，是否使被害人心生畏怖，應依個案具體事實審酌主、客觀
    情形全盤判斷，不得僅憑被害人自稱心生畏怖，即遽以該罪
    相繩。
三、查本件公訴人認被告丁○○涉有前揭犯行，無非係以告訴人
    甲○○之指述及證人丙○○之證述為其論據。訊之被告丁○○則堅決否認有何恐嚇之犯行，辯稱：當天晚上已經十一時
    三十分，樓上小孩還是跑來跑去，很吵，伊是在樓梯間聽到
    甲○○罵「小王八蛋」才上樓，伊上樓後告訴甲○○因伊開
    刀，需要早一點休息，不要讓小孩子跑來跑去，伊有說「這
    麼晚了，你不怕你的小孩洗完澡後跑來跑去會受傷嗎？」，
    但不是說「妳不怕妳的孩子會斷手斷腳嗎？」，也沒有說「
    妳們不怕高沁的腳斷掉？」，且伊會說「你不怕會得到報應
    嗎？」，是因為甲○○態度很強勢，都不肯跟伊溝通，這句
    話只是伊脫口而出的話而已，伊不是說「你們全家會得到報
    應」等語。
四、經查：
  (一)本案起因於居住於二樓之告訴人甲○○的小孩於九十五年四
    月十四日晚上十一時三十分許，仍在地板上跑來跑去，住於
    一樓之被告丁○○與其家人因嫌樓上太吵，使他們無法入睡
    ，始先由證人即被告丁○○的先生乙○○撥打電話至甲○○
    住處，但甲○○的女兒在接起電話後並未回答即掛斷電話，
    乙○○再撥打了二通話無人接聽後，其才上樓準備請甲○○
    家人安靜一點，因被告丁○○剛開完刀需要休息，而乙○○
    的大兒子高偉矞係自行跟隨上樓。乙○○上樓按門鈴，由丙○○開門後，乙○○向其胞兄丙○○稱：「拜託，現在都幾
    點了還那麼吵」，丙○○即表示「明天是假日，不需要那麼
    早睡」，此時甲○○衝到門口欲將門關上，高偉矞即伸手將
    門擋住，甲○○見狀即怒罵高偉矞「小王八蛋」，在樓梯間
    聽到此話之丁○○亦上樓，向甲○○表示「現在很晚了，我
    剛開完刀，需要早一點休息」，甲○○即回稱「誰沒有生病
    ？」，丁○○乃反問「妳生什麼病？」，二人即發生口角，
    甲○○出言罵丁○○「王八蛋」、丁○○向甲○○稱「妳生
    什麼病？妳得到產後憂鬱症，是道德良心病」（二人涉犯公
    然侮辱部分均已撤回告訴），丁○○見甲○○無法溝通，一
    時氣憤乃向甲○○稱「你不怕你的小孩洗完澡後跑來跑去會
    受傷嗎？」、「你不怕會得到報應嗎？」，之後甲○○將門
    關上，丁○○也與乙○○、高偉矞下樓，惟甲○○仍撥打電
    話報警，派出所警員據報前來處理，乙○○向警員解釋並說
    沒事，警員稱沒事就好，雙方始各自回家睡覺。此等情形業
    據證人乙○○、丙○○及甲○○於檢察官偵訊及其二人與甲○○於本院審理時證述在卷。
  (二)雖告訴人甲○○指述被告丁○○向其稱「妳們不怕高沁的腳
    斷掉？」，致其心生畏懼，證人丙○○亦證稱被告丁○○有
    說：「你們不怕高沁的腳斷掉？」云云，然查告訴人於警詢
    指稱「丁○○曾說我小孩腳會斷掉」，而被告丁○○堅稱伊
    說的是「你不怕你的小孩洗完澡後跑來跑去會受傷嗎？」，
    則被告丁○○在雙方爭執時究竟說了什麼即非無疑！而衡以
    經驗法則，被告丁○○及其家人係因在深夜十一時三十分許
    ，仍受到住於樓上的甲○○的小孩在地板上奔跑之噪音影響
    致無法入睡，在先撥打電話無人回應後始上樓欲請甲○○、
    丙○○約束其家裡小孩，此時，丙○○與甲○○未給予正面
    回應，被告丁○○在剛開完刀需休息之情況下，其情緒不佳
    乃屬正常之事，其在與甲○○爭執中出言稱「你不怕你的小
    孩洗完澡後跑來跑去會受傷嗎？」，應無惡意；又被告丁○○對於告訴人之小孩並無特別之偏見，其自無針對某特定小
    孩（高沁）之必要，因而，應以被告丁○○所稱較屬可信。
    再一般人在與他人發生爭吵時，常會脫口而出說一些詛咒對
    方之氣話，但不當然即代表該說話者即有恐嚇對方之故意，
    尤其人在身體狀況及心情不佳之情形更為明顯，故認被告丁○○所言應係爭執當時脫口而出之氣話，於客觀上，一般人
    應不致於認為此已足以構成威脅，當亦不至於使告訴人之生
    活狀態陷於危險不安，尚與恐嚇罪之成立要件不符。
  (三)又證人甲○○、丙○○雖均證稱被告丁○○有說「你們全家
    會遭到報應」，被告丁○○自承其對告訴人稱「你不怕會得
    到報應嗎？」，內容互有差異，然證人丙○○於本院審理時
    已證稱：「（檢察官問：你有無聽到丁○○說『你們全家會
    遭到報應』？）她後面有講這句話。（檢察官問：為何她會
    講這句話？）因為我們太吵，吵到他們。（檢察官問：你聽
    到這句話時感受如何？）我覺得他們在幾年前也曾經被人家
    告過，因為她出言不遜」，足見被告丁○○確實係因被吵到
    無法入睡，在上樓欲與告訴人溝通又未得到正面回應後，一
    時無法宣洩自己情緒而說出之氣話，其並無明確而具體恐嚇
    之話語，於客觀上，一般人並不至於認為此等話語已足以構
    成威脅，故認被告丁○○於當時之情況下，不管其對告訴人
    稱「你們全家會遭到報應」或「你不怕會得到報應嗎？」，
    均尚無恐嚇之故意。
  (四)綜上所述，公訴人所舉之上揭證據資料，均尚不足以使本院
    得到被告丁○○有聲請簡易判決處刑之意旨所指犯行之確信
    。此外，綜觀全案卷證資料，亦未發現有何積極之證據足以
    證明被告丁○○確有此恐嚇之犯行，是被告丁○○之犯行即
    屬無法證明，自應依法為無罪之諭知。
貳、公訴不受理部分：
一、聲請簡易判決處刑之意旨略以：被告丁○○與甲○○於上揭
    時、地發生爭執後，甲○○竟基於公然侮辱之犯意，向高暐
    矞罵稱「小王八蛋」（公然侮辱部分業據其法定代理人丁○○提出獨立告訴，聲請書誤載為未據告訴，容有誤會），並
    罵丁○○「王八蛋」，因而公然侮辱之，丁○○見狀亦基於
    公然侮辱之犯意，向甲○○稱「妳得到產後憂鬱症是道德良
    心病」等語，因認被告丁○○、甲○○均涉有刑法第三百零
    九條第一項（聲請書漏載「第一項」）之公然侮辱罪嫌。
二、按告訴乃論之罪，告訴人於第一審辯論終結前得撤回其告訴
    ；又告訴經撤回者，應諭知不受理之判決，刑事訴訟法第二
    百三十八條第一項、第三百零三條第三款分別定有明文。
三、查本件告訴人丁○○、甲○○互告對方公然侮辱案件，聲請
    簡易判決處刑書認被告二人均係犯刑法第三百零九條第一項
    之公然侮辱罪，依同法第三百十四條之規定，須告訴乃論。
    茲據告訴人丁○○、甲○○於本院九十五年十二月二十九日
    審理時當庭表示撤回其告訴，此有審理筆錄附卷可稽，依照
    上開說明，本件就被告二人被訴公然侮辱罪部分，爰不經言
    詞辯論，逕諭知不受理之判決。
據上論斷，應依刑事訴訟法第四百五十二條、第三百零一條第一
項、第三百零三條第三款、第三百零七條，判決如主文。
本案經檢察官侯少卿到庭執行職務
中　　華　　民　　國　　96　　年　　1 　　月　　19　　日
　　　　　　　    刑事第一庭  審判長法　官  陳興邦
                                    法　官  劉素如
                                    法　官  林春鈴
以上正本證明與原本無異。
如不服本判決，應於判決送達後10日內，向本院提出上訴狀。
　　　　　　　　　　　　　　　    　書記官　羅欣宜
中　　華　　民　　國　　96　　年　　1 　　月　　19　　日
